最高法院刑事判決　　　　　　　　　　　　　　　九十三年度台上字第五六一六號
　　上　訴　人　甲○○
　　　　　　　　　　　　（另案在台灣台北監獄台北分監執行中）
　　　　　　　　乙○○
　　　　　　　　　　　　（另案在台灣台北監獄台北分監執行中）
右上訴人等因搶奪等罪案件，不服台灣高等法院中華民國九十三年八月十七日第二審
判決（九十三年度上訴字第一二０八號，起訴案號：台灣板橋地方法院檢察署九十一
年度偵字第二一七五０、二一九七三、二二四００、九十二年度偵字第九七八、五五
五九、九二五五號），提起上訴，本院判決如左：
    主  文
上訴駁回。
    理  由
本件上訴人甲○○、乙○○未聲明為一部上訴，依刑事訴訟法第三百四十八條第一項
規定，視為全部上訴，合先敘明。
一、甲○○、乙○○搶奪部分：
按刑事訴訟法第三百七十七條規定，上訴於第三審法院，非以判決違背法令為理由，
不得為之。是提起第三審上訴，應以原判決違背法令為理由，係屬法定要件。如果上
訴理由狀並未依據卷內訴訟資料，具體指摘原判決不適用何種法則或如何適用不當，
或所指摘原判決違法情事，顯與法律規定得為第三審上訴理由之違法情形，不相適合
時，均應認其上訴為違背法律上之程式，予以駁回。本件上訴人甲○○上訴意旨略稱
：甲○○因另遭警方搜獲毒品，警方要求甲○○供出其他案件，關於毒品案件即可不
予移送，嗣警方不滿甲○○未供出其他案件，乃將轄區內未偵破之搶奪案件均誣指係
甲○○所為，甲○○因不願供認而遭警刑求，甲○○於警詢中自白各情並非實在。又
參酌原判決附表五、六所載關於被害人李惠雯、王芬婷、林貴、呂麗卿、丁梅芳等人
部分，原判決論斷說明不能證明甲○○有該部分之犯行，亦足以佐證警方確有誣陷甲
○○情事，且甲○○於偵查中曾為刑求之抗辯。原判決依憑乙○○不利甲○○供述各
情，即為不利甲○○之認定，於法有違等語。上訴人乙○○上訴意旨略稱：警方曾對
乙○○刑求，乙○○於警詢中之供述並非實在。乙○○並未帶同警方取出贓物，而係
警方先放置贓物後，再帶同乙○○前往取出。原判決論斷證人黃玉聰、陳美靜供述各
情，不足採信，且未傳喚證人及被害人等到庭調查，即認定乙○○有搶奪犯行，於法
有違等語。
惟查原判決認定上訴人二人有原判決事實欄三、四所載之共同連續意圖為自己不法之
所有，而搶奪他人之動產（甲○○累犯）犯行，係以上訴人二人確有如原判決事實欄
三所載之犯行，業據上訴人二人於警詢及乙○○於第一審審理中供承甚詳，核與陳建
彬於警詢、偵查及第一審審理中，及被害人鄭鈺潔、施梅貴、陳惠娟、許麗惠、洪平
如、證人即被害人林杏娥之夫蕭吉祥等人供述情節相符，已堪認上訴人二人上開自白
各情係屬事實。又被害人許麗惠、陳惠娟、林杏娥、鄭鈺潔等人，分別領回如原判決
理由欄二、(二)所載遭搶奪之財物，並有各該贓物認領保管單在卷可資佐證，而上開分
經被害人領回之贓物，乃乙○○帶同警方赴台北縣三重市、新莊市、蘆洲市等地起出
，亦據乙○○於警詢中供述甚詳，且上訴人二人均坦承上開起獲之贓物，係上訴人二
人等共同搶奪取得之財物等情明確，益堪認上訴人二人上開自白各情確屬事實。另乙
○○確有如原判決事實欄四所載之犯行，業據乙○○於警詢及第一審審理中供承甚詳
，陳建彬於警詢及偵查中亦供述明確，核與被害人王翠翠、梁黃秀琴指述情節相符，
且警方並於原判決理由欄三、(二)所載時、地，查獲乙○○持有梁黃秀琴遭搶奪之手機
，梁黃秀琴嗣並領回遭搶奪之財物，亦有贓物認領保管單附卷可稽，堪認乙○○上開
自白各情確屬事實。證人黃玉聰、陳美靜供述之內容互核不符，並不能為有利上訴人
二人之認定。上訴人二人雖又辯稱遭警刑求云云，然上訴人二人於第一審法院為羈押
訊問時，均未陳稱曾遭警刑求情事，乙○○甚且供承：依伊自白查證後製作之犯罪一
覽表所載，均屬實情，係甲○○偷竊機車供伊等行搶等語。又第一審調閱台灣台北看
守所上訴人二人入所體檢紀錄表結果，上訴人等於羈押及嗣後經借提還押時，身體狀
況良好且均無何傷勢。另證人即承辦警員吳振祥、陳培階、顏如成、余佳福、余遠庭
、梁添旺等人，亦均結證稱對上訴人等無何刑求及不正取供情事。此外，證人即甲○
○之弟王鐘蔚亦證稱：甲○○被逮捕帶回住處時，伊見甲○○身上、臉上都沒有傷，
走路也很正常等情，堪認上訴人二人上開辯解各語，不足採信等情，予以綜合判斷。
因而撤銷第一審關於上訴人二人部分之判決，就前開部分改判論處上訴人二人共同連
續意圖為自己不法之所有，而搶奪他人之動產（甲○○累犯）罪刑。業已說明其所憑
之證據及其認定之理由，從形式上觀察，並無違背法令之情形。而按證據之取捨與證
據之證明力如何，均屬事實審法院得自由裁量、判斷之職權；苟其此項裁量、判斷，
並不悖乎通常一般之人日常生活經驗之定則或論理法則，又於判決內論其何以作此
判斷之心證理由者，即不得任意指摘其為違法，而據為提起第三審上訴之合法理由。
原判決綜合前述各項證據資料，認定上訴人二人確有前揭犯行，乃其採證職權之合法
行使，不容任意指為違法。原判決已說明上訴人二人刑求抗辯如何不足採信之理由，
且依原判決所為之上開論斷說明，縱認甲○○於偵查中曾為刑求之抗辯，亦非即能為
有利於甲○○之認定，其於判決之結果並無影響，依刑事訴訟法第三百八十條規定，
仍不得據為合法之第三審上訴理由。上訴人二人上訴意旨對原審之論斷，究係違背何
種法則或如何適用法則不當，並未依據卷內資料具體指摘，徒憑己意任指為違法，重
為單純事實上之爭執，難謂係適法上訴第三審之理由，其等此部分之上訴違背法律上
之程式，應予駁回。
二、甲○○竊盜、加重竊盜、無故侵入住宅、故買贓物；乙○○竊盜部分：
按刑事訴訟法第三百七十六條所列各罪之案件，經第二審判決者，不得上訴於第三審
法院，法有明文。本件甲○○另犯竊盜、加重竊盜、無故侵入住宅、故買贓物；乙○
○竊盜部分，原判決認係分別成立刑法第三百二十條第一項、第三百二十一條第一項
第二款、第三百零六條第一項、第三百四十九條第二項之罪，核屬刑事訴訟法第三百
七十六條第一款、第二款、第七款之案件，依上開說明，既經第二審判決，自不得上
訴於第三審法院。縱甲○○所犯如原判決事實欄二所載竊盜部分，其與前述甲○○搶
奪部分，具有牽連犯關係為裁判上一罪，但其搶奪部分之上訴為不合法，本院應從程
序上予以駁回，而無從為實體上判決，對於輕罪之此部分，亦無從適用審判不可分原
則，為實體上審判。上訴人二人竟復對上開部分提起上訴，顯為法所不許，應予駁回
。
據上論結，應依刑事訴訟法第三百九十五條前段，判決如主文。
中　　　華　　　民　　　國　　九十三　　年　　　十　　　月　　二十八　　日
                              最高法院刑事第三庭
                                  審判長法官  董　明　霈
                                        法官  林　茂　雄
                                        法官  張　祺　祥
                                        法官  洪　文　章
                                        法官  花　滿　堂
      右正本證明與原本無異
                                              書  記  官
中　　　華　　　民　　　國　　九十三　　年　　 十一 　　月　　　四　　　日
                                                                        Ｖ
